【裁判字號】    97,易,1632
【裁判日期】    971125
【裁判案由】    詐欺
【裁判全文】
臺灣士林地方法院刑事判決              97年度易字第1632號
公  訴  人  臺灣士林地方法院檢察署檢察官
被      告  甲○○
上列被告因詐欺案件，經檢察官提起公訴（97年度偵字第2742號
），及移送併辦（臺灣彰化地方法院檢察署97年度偵字第6181號
），被告於準備程序中就被訴事實為有罪之陳述，經本院合議庭
裁定依簡式審判程序審理，本院判決如下：
    主    文
甲○○幫助共同意圖為自己不法之所有，以詐術使人將本人之物
交付，處有期徒刑肆月，如易科罰金，以新台幣壹仟元折算壹日
。緩刑貳年。
    犯罪事實
一、甲○○明知申請帳戶使用係輕而易舉之事，一般人無故取得
    他人金融帳戶使用之行徑常與財產犯罪之需要密切相關，而
    可預見該名不自行申辦帳戶使用反四處蒐購他人存摺之人，
    可能係遂行不法所有意圖用以詐騙他人，又對於提供帳戶予
    他人使用雖無必引發他人萌生犯罪之確信，但仍以縱若有人
    持以犯罪亦不違反其本意，而基於幫助詐騙份子向他人詐取
    財物之犯意，因經濟情況不佳，於網路聊天室知悉可以出售
    帳戶之訊息，而與該蒐購帳戶之詐騙集團成員聯繫後，於民
    國97年2 月18日前往臺北富邦商業銀行士林分行（下稱臺北
    富邦銀行），將前於89年12月4 日在該行申請開立之帳號00
    0000000000號帳戶辦理換發晶片金融卡後，連同前在上海商
    業儲蓄銀行（下稱上海銀行）申請開立之帳號000000000000
    00號帳戶之金融卡、存摺、密碼，於同日中午，在臺北車站
    附近，以每本新台幣（下同）3,500 元之價格出售予真實姓
    名年籍不詳綽號「小方」之成年男子，嗣「小方」及所屬詐
    騙集團成員即基於為自己不法所有之犯意聯絡為下列詐欺犯
    行：(一)97年2 月19日晚間10時許，該詐騙集團成員透過網路
    聊天室，向丙○○謊稱可進行援交，惟需先付款，使丙○○
    誤信為真，於同日晚間10時38分許，在嘉義市○○路395 號
    臺北富邦銀行嘉義分行，依照詐騙集團成員指示操作提款機
    ，轉帳2,000 元至甲○○上開臺北富邦銀行帳戶，並旋遭提
    領一空。(二)97年2 月20日，該詐騙集團成員經由網路購物與
    乙○○約定交易，並於該日下午2 時許，撥打電話予乙○○
    相約在彰化市第一商業銀行前見面，惟對方並未依約到達，
    嗣又撥打電話予乙○○要求先付款，乙○○不疑有他而陷於
    錯誤，依指示於同日下午3 時7 分至5 時18分許止，陸續在
    第一商業銀行前之自動櫃員機分二筆轉帳6,000 元、24,000
    元至甲○○前開上海銀行帳戶中，並隨即遭提領一空（另一
    筆轉帳6,000 元交易失敗而未轉入，乙○○另存入4,000 元
    、24,000元、30,000元至第三人王天誠之第一商業銀行、渣
    打國際商業銀行帳戶中，無證據證明甲○○就此部分知悉而
    有犯意聯絡或行為分擔）。嗣因丙○○、乙○○發現遭騙報
    警處理，始循線查獲。
二、案經嘉義市警察局第二分局報告臺灣嘉義地方法院檢察署呈
    請臺灣高等法院檢察署檢察長令轉臺灣士林地方法院檢察署
    檢察官偵查起訴，及移送併辦。
    理    由
一、訊據被告甲○○對於在上開時間、地點將所申請開立之臺北
    富邦銀行、上海銀行帳戶存摺、金融卡及提款卡密碼出售予
    真實姓名年籍不詳綽號「小方」之成年男子使用，嗣被害人
    丙○○、乙○○因遭詐騙集團成員詐騙而將前開款項匯入被
    告上開帳戶等情，均坦承不諱（見本院97年10月14日準備程
    序筆錄第2 頁、97年11月11日審判筆錄第4 頁），核與證人
    即被害人丙○○、乙○○陳述遭詐騙集團詐騙而將款項匯入
    前開帳戶之情相符（見嘉義市警察局第二分局刑案偵查卷宗
    、彰化地檢第6181號偵查卷第10至15頁），並有被害人乙○○所提出之自動櫃員機交易明細表、臺北富邦銀行吉林分行
    97年6 月23日北富銀吉字第9760003700號函所附上開帳戶開
    戶申請書及存款對帳單、臺北富邦銀行士林分行97年8 月22
    日北富銀士字第97600049500 號函所附金融卡換發申請書暨
    約定書及晶片金融卡補印密碼單申請書、上海銀行97年3 月
    19日上營存字第0970000244號函暨所附前揭帳戶開戶基本資
    料、資金往來明細資料等在卷可稽（見第6004號偵查卷第55
    至58、71至73頁、彰化地檢第6181號偵查卷第24至28頁），
    均可佐被告前開出於任意性之自白與事實相符，得採為認定
    事實之證據。本件事證明確，被告犯行已堪認定，應依法論
    科。
二、按幫助犯之成立，主觀上行為人須有幫助故意，客觀上須有
    幫助行為，意即需對於犯罪與正犯有共同之認識，而以幫助
    之意思，對於正犯資以助力，而未參與實施犯罪之行為者而
    言，最高法院75年度台上字第1509號、88年度台上字第1270
    號判決意旨均同此見解。是核被告將所有上開銀行帳戶（含
    存摺、金融卡、密碼）提供予真實姓名年籍不詳綽號「小方
    」之成年男子，供其及所屬詐騙集團成員詐騙被害人財物，
    其顯係基於幫助他人詐取財物之犯意，且所為提供銀行存摺
    、金融卡及密碼予他人之行為，亦屬刑法詐欺罪構成要件以
    外之行為，被告既以幫助他人犯罪之意思而參與犯罪構成要
    件以外之行為，自應成立刑法第339 條第1 項詐欺取財罪之
    幫助犯，是核被告所為，係犯刑法第339 條第1 項、第30條
    第1 項之幫助詐欺罪，並應依刑法第30條第2 項之規定，按
    正犯之刑減輕之。又向被告收取帳戶之成年男子「小方」、
    向被害人丙○○、乙○○詐取財物之人所屬詐騙集團等人間
    就上開詐欺犯行，有犯意聯絡及行為分擔，均為共同正犯，
    亦附此說明。爰審酌被告前未曾因犯罪經判決執行，有臺灣
    高等法院被告前案紀錄表可稽，素行尚可，犯罪後於本院審
    理中始坦承犯行，然提供帳戶予詐騙集團使用，所為已影響
    社會正常交易安全，增加被害人尋求救濟之困難，並使犯罪
    之追查趨於複雜，危害社會情節甚鉅及被害人丙○○、乙○○遭詐騙匯入被告帳戶之金額總計為32,000元，與被告之犯
    罪動機、手段、目的等一切情狀，量處如主文所示之刑，並
    諭知易科罰金之折算標準。末查，被告前未曾受有期徒刑以
    上刑之宣告，已如前述，因一時失慮，偶罹刑典，事後已坦
    承犯行，且與告訴人乙○○達成和解，有告訴人乙○○傳真
    之切結書1 紙及本院公務電話紀錄可參，尚具悔意，信其經
    此刑之宣告後，應知警惕而無再犯之虞，本院因認暫不執行
    其刑為適當，予以宣告緩刑2 年，用啟自新。
三、臺灣彰化地方法院檢察署檢察官移送併辦之97年度偵字第61
    81號即被害人乙○○遭詐騙而將款項匯入被告前開上海銀行
    帳戶部分，因被告同時提供前開二帳戶予詐騙集團以幫助詐
    騙集團詐取財物，僅為一幫助行為，是雖正犯即詐騙集團成
    員有上開多詐騙行為，亦僅成立一幫助犯之罪，最高法院96
    年度台非字第245 號判決意旨亦同此見解，是上開移送併辦
    部分與前開起訴後經本院判決有罪部分，為同一事實，為起
    訴效力所及，本院自得併予審酌，亦併此敘明。
據上論斷，應依刑事訴訟法第273條之1第1項、第299條第 1項前
段，刑法第339 條第1 項、第30條第1 項、第2 項、第41條第1
項前段、第74條第1 項第1 款，刑法施行法第1 條之1 ，判決如
主文。
本案經檢察官蔡啟文到庭執行職務
中    華    民    國    97    年    11    月    25    日
                  刑事第七庭法  官  黎惠萍
以上正本證明與原本無異。
如不服本判決，應於收受送達後10日內向本院提出上訴書狀，其
未敘述上訴理由者，應於上訴期間屆滿後20日內向本院補提理由
書狀（均須按他造當事人之人數附繕本）。「切勿逕送上級法院
」
                            書記官  夏珍珍
中    華    民    國    97    年    11    月    25    日
附錄本案論罪科刑法條全文
中華民國刑法第339條
（普通詐欺罪）
意圖為自己或第三人不法之所有，以詐術使人將本人或第三人之
物交付者，處5 年以下有期徒刑、拘役或科或併科1 千元以下罰
金。
以前項方法得財產上不法之利益或使第三人得之者，亦同。
前二項之未遂犯罰之。


司法院資訊處製作；財團法人民間司法改革基金會備份。
